【裁判字號】    97,訴,1383
【裁判日期】    970926
【裁判案由】    確認股東關係不存在
【裁判全文】
臺灣板橋地方法院民事判決              97年度訴字第1383號
原      告  乙○○
            丙○○
                        樓
前列二人共同
訴訟代理人  周靜儀律師
被      告  事事通通訊有限公司
法定代理人  己○○原名：蕭曜.
            甲○○○
            丁○○
                        9樓
            戊○○
                        8樓
上列當事人間請求確認股東關係不存在事件，經本院於民國97年
9月12日言詞辯論終結，判決如下：
    主  文
確認王樹森與被告間出資額新臺幣拾萬元之股東關係不存在。
訴訟費用由被告負擔。
    事實及理由
一、程序上理由
    按確認法律關係之訴，非原告有即受確認判決之法律上利益
    者，不得提起，民事訴訟法第247 條第1 項前段定有明文，
    如被告對原告主張之法律關係，自始無爭執，即法律關係之
    存否並無不明確之情形，尚不能謂原告有即受確認判決之法
    律上利益（最高法院86年臺上字第1442號裁判意旨參照）。
    本件被告對於原告主張王樹森與被告間無股東關係存在，於
    言詞辯論期日雖未加以爭執，但原告前曾對被告公司法定代
    理人丁○○提出偽造文書之刑事告訴，經檢察官緩起訴處分
    ，此有緩起訴處分書之影本1 份在卷可稽。嗣再經原告提起
    本件確認之訴，被告公司均未辦理王樹森部分之股東變更或
    塗銷登記，足見對王樹森股東權之存否，非自始無爭執，王
    樹森與被告間股東投資關係存否即有不明確之情形，原告訴
    請確認王樹森與被告間股東投資關係不存在，應認有即受確
    認判決之法律上利益，先予敘明。
二、原告起訴主張：
    (一)被告公司法定代理人蕭曜輝原為原告乙○○之前妹婿，民
      國88年間與原告係屬於同財共居之親屬，原告乙○○因工
      作關係，派駐國外工作，於出國期間時，身分證均放至家
      中。詎料，原告於96年5 月間接獲財政部台灣省北區國稅
      局之罰緩繳款通知書，並將原告均列為被告公司之清算人
      ，原告從未投資被告公司，百思不得其解下，遂向經濟部
      中部辦公室辦理公司查詢，始得知被冒用名義成為被告公
      司公司股東，原告乙○○並至內政部入出境管理局查詢原
      告乙○○於83年間至96年間之出入境資料，其資料可證原
      告乙○○於88年2 月24日出境直至同年4 月14日入境，又
      原告乙○○於出國工作期間，身份證均置於家中，可得推
      斷於該時由被告當時之法定代理人蕭曜輝未經原告同意而
      不法取得，故原告乙○○針對其個人被偽造文書、冒名登
      記部分業提出刑事偽造文書之告訴及民事確認股東關係不
      存在之訴訟，兩件均已定讞在案。
    (二)又原告之父王樹森為被告蕭曜輝之前岳父，於88年間與被
      告蕭曜輝亦屬於同居共財之親屬，王樹森於93年1 月27日
      死亡，原告乙○○因王樹森之死亡而繼承了王樹森於被告
      公司遭偽造冒用為公司股東之部份股權。事實上，王樹森
      於85年3 月9 日即因中風住院臥病在床, 期間進出醫院頻
      繁。日常生活需他人照顧，其年歲已大又重病纏身，意識
      狀況已無能力同意成為被告公司之股東，更無法交付身分
      證及從事出資被告公司相關事宜，針對王樹森中風後遭偽
      造冒用名義登記成為公司股東之情事，原告乙○○業已向
      台灣板橋地方法院檢察署提起告訴，並經被告丁○○當庭
      自白，其與己○○基於偽造文書之概括犯意，先於88 年3
      月間未經王樹森、王李幼欗之同意或授權，由丁○○將其
      父母王樹森、王李幼欗之身份證交給己○○，由己○○於
      不詳時、地、委由不知情之人代刻王樹森、王李幼欗之印
      章，持該印章蓋用在被告公司章程…等語，原告乙○○個
      人就其自身被偽造冒名登記成為公司股東一事，業已持台
      灣板橋地方法院96年訴字第2097號民事判決及確定證明書
      ，向國稅局聲請註銷股東資格在案，惟國稅局來函表示，
      原告乙○○及丙○○因繼承其父王樹森被偽造文書冒名登
      記為公司股東之股權，因目前股東登記名簿上仍登記王樹
      森為股東，故必須經由司法機關確定判決王樹森與被告公
      司股東關係不存在，始能予以註銷其股東資格。原告乙○○之工作需常出國考察，卻因遭被告偽造冒名登記其及已
      歿之父王樹森為被告公司股東，且事事通有限公司因欠稅
      ，原告乙○○因而遭限製出境，在公司無法發揮長才，工
      作已面臨不保之境地。爰訴請求確認原告之父王樹森與被
      告間股東關係不存在。並聲明如主文所示。
三、按當事人於言詞辯論時為訴訟標的之捨棄或認諾者，應本於
    其捨棄或認諾為該當事人敗訴之判決，民事訴訟法第384 條
    定有明文。又依被告之認諾為基礎為被告敗訴之判決，非原
    告之訴具備訴訟成立要件，不得為之（最高法院26年上字第
    876 號判例意旨參照）。經查，被告對王樹森股東權之存否
    ，並非自始無爭執，有如前述，兩造間股東投資關係之存否
    即有不明確之情形。被告於言詞辯論時表示認諾原告之請求
    ，依上開說明，即應為被告敗訴之判決，爰判決如主文所示
    。
四、據上論結，原告之訴為有理由，依民事訴訟法第384 條、第
    78條，判決如主文。
中    華    民    國    97    年    9     月    26    日
                  民事第二庭    法  官  陳麗玲
以上正本係照原本作成
如對本判決上訴，須於判決送達後20日內向本院提出上訴狀
中    華    民    國    97    年    9     月    26    日
                            書記官  陳玉心


司法院資訊處製作；財團法人民間司法改革基金會備份。
